【裁判字號】    92,易,966
【裁判日期】    920521
【裁判案由】    竊盜
【裁判全文】
臺灣臺中地方法院刑事判決                          九十二年度易字第九六六號
    公  訴  人  臺灣臺中地方法院檢察署檢察官
    被      告  乙○○
                        （現另案在臺灣澎湖監獄執行中）
右列被告因竊盜案件，經檢察官提起公訴（九十一年度偵字第一九七五二號），本院
判決如左：
    主  文
乙○○無罪。
    理  由
一、公訴意旨略以：被告乙○○意圖為自己不法之所有，於民國八十七年九月十二日
    上午七時許，在臺中縣太平市○○路二０六號前，竊取甲○○所有之車牌號碼Ｎ
    Ｐ－八四一七號自用小貨車，得手後留供己用，八十八年三月間經由不知情之賴
    如意、賴陳秀貞、賴光雄之介紹，將該車以報廢農用車之型態出售與不知情之楊
    坤全，楊坤全再將該車交由其父楊阿古轉交僱工李森源使用，嗣八十八年三月二
    十六日下午三時許，李森源駕駛該車在臺中縣后里鄉后豐大橋為警查獲，因認被
    告涉犯刑法第三百二十條第一項之普通竊盜罪嫌云云。
二、按犯罪事實應依證據認定之，無證據不得推定其犯罪事實；又不能證明被告犯罪
    者，應諭知無罪之判決，刑事訴訟法第一百五十四條、第三百零一條第一項分別
    定有明文。次按事實之認定，應憑證據，所謂證據，須適於為被告犯罪事實之證
    明者，始得採為斷罪資料，如未能發現相當證據，或證據不足以證明，自不能以
    推測或擬制之方法以為裁判基礎；又認定不利於被告之事實，須依積極證據，苟
    積極證據不足為不利於被告事實之認定時，即應為有利於被告之認定，更不必有
    何有利之證據，最高法院五十三年臺上字第二七五０號、三十年上字第八一六號
    、四十年臺上字第八六號分別著有判例可資參照。又認定犯罪事實應依證據，為
    刑事訴訟法所明定，故被告否認犯罪事實所持之辯解，縱屬不能成立，仍非有積
    極證據足以證明其犯罪行為，不能遽為有罪之認定，此最高法院三十年上字第一
    八三一號亦著有判例。
三、本件公訴人認被告涉犯刑法第三百二十條第一項之普通竊盜罪嫌，無非係以證人
    賴如意、賴陳秀貞於檢察官訊問時證稱：前開車輛係被告出售並交付與楊坤全，
    且有被害人甲○○之指述及贓證物領據一紙附卷可資佐證，為其主要論據。惟訊
    據被告則堅決否認有何如公訴人所起訴之普通竊盜之犯行，辯稱：伊於八十七年
    九月十一日下午六時許始出臺中看守所附設觀察勒戒所，也沒有去過太平。伊有
    跟賴如意、賴陳秀貞他們一起去賣車，但時間不是三月，楊阿古、楊坤全買車時
    ，伊正在接受強制戒治，不可能賣車給他們，車子確實不是伊偷的，伊雖有坐過
    該部手排汽車，但因伊不會開手排車，乘坐時是由賴如意開的，且車子是由張華
    傑開來的，伊會到這部車子是因為張華傑的關係。伊沒有打電話叫賴如意去牽車
    ，伊是在出觀勒所後才認識賴如意的，賴如意、賴陳秀貞他們所說均不實在，伊
    第一次看到車子時上面沒有車牌，只有噴農用，所以伊也無法確認一起去賣車時
    的車子是否就是這部ＮＰ－八四一七號的車子等語。
四、本院查：（一）、被告確於八十七年十二月十九日，因施用毒品案件，在南投看
    守所執行觀察、勒戒，並於八十八年一月十六日移送臺灣臺中戒治所執行強制戒
    治，至八十八年五月十九日始停止戒治，被告於此期間，皆在監、所內，有「法
    務部全國檢察官線上查詢人犯在監所最新資料報表」一紙在卷可考（詳見九十一
    年度他字第二七號偵查卷第三十二頁），是以被告尚無可能於八十八年三月間楊
    坤全向證人賴如意、賴陳秀貞及賴光雄購買前開車輛時在場之可能，則檢察官認
    定該車輛係被告於八十八年三月間所交付並出售與楊坤全乙節，即屬無據。亦足
    認被告所供稱：有與證人賴如意、賴陳秀貞一起去賣車，但時間不是八十八年三
    月等語（見本院九十二年五月七日審判筆錄），應可採信。從而本件被告縱有於
    車輛買賣時在場之事實，惟尚不得以此即遽以認定被告有竊盜之事實。（二）、
    另本件被告復供稱：伊不會開手排車之事實，核與證人賴如意於偵查中所為之證
    述情節相符（見九十一年度他字第二十七號卷第五十七頁）。是以該車是否係由
    被告所下手行竊，尚非無疑。又按依一般經驗法則，盜贓物之取得或出於竊盜、
    收受、故買贓物及侵占離本人所持有之物，或因不知情而取得，原因非只一端，
    縱證人賴如意證稱該車鑰匙是被告乙○○交給伊並告知車輛停放地點等語（見同
    上筆錄），然亦要難僅因被告曾交付鑰匙及告知證人賴如意車輛停放地點，即認
    定被告涉有普通竊盜之犯行。（三）、本件被害人甲○○於警訊中陳稱：車輛於
    八十七年九月十二日上午七時許（係「發現」失竊之時間，並非實際失竊時間）
    ，在臺中縣太平市○○路二０六號失竊（見八十八年度偵字第八四三九號卷第十
    三頁），惟其並未現場目擊實際之行為人，而被告雖係於八十七年九月十一日出
    臺灣臺中看守所而疑涉有犯罪之嫌，惟縱本件被告上開所舉之反證（即出所後之
    不在場證明、並未到太平市去過、該車係張華傑所交付等情）均難以證明成立，
    然依上揭最高法院三十年上字第一八三一號判例意旨，仍不能持此為認定被告犯
    罪之論據。此外，復查無其他積極證據足資證明被告有何如公訴人所指訴之普通
    竊盜之犯行，不能證明被告犯罪，揆諸首揭說明，自應諭知被告為無罪之判決，
    以免冤抑。至被告是否另涉犯有刑法之贓物罪嫌，則應由檢察官另行依法處理，
    併此敘明。
據上論斷，應依刑事訴訟法第三百零一條第一項，判決如主文。
本案經檢察官林樹蘭到庭執行職務。
中      華      民      國      九十二      年    五    月    二十一    日
                                  臺灣臺中地方法院刑事第六庭
                                      法  官  許  旭  聖
右正本證明與原本無異。
如不服本判決，應於判決送達後十日內向本院提出上訴狀（應附繕本），上訴於
臺灣高等法院臺中分院。
                                      書記官
中      華      民      國      九十二      年    五    月    二十一    日


司法院資訊處製作；財團法人民間司法改革基金會備份。
